臺灣宜蘭地方法院民事裁定　　　　　　　100年度輔宣字第3號
聲　請　人　宜蘭縣政府
法定代理人　林聰賢
非訟代理人　陳舒榕
上列聲請人聲請輔助宣告事件，本院裁定如下：
    主  文
宣告開同萍（女，民國○○○年○○月○○○日生，身分證統一
編號：Ｚ000000000，籍設宜蘭縣五結鄉○街路七一之九號，住新
北市板橋區○○○路二七五號十四樓之三）為受輔助宣告之人。
選定宜蘭縣政府為受輔助宣告之人開同萍（女，民國○○○年○
○月○○○日生，身分證統一編號：Ｚ000000000，籍設宜蘭縣五
結鄉○街路七一之九號，住新北市板橋區○○○路二七五號十四
樓之三）之輔助人。
聲請程序費用新臺幣壹仟元由受輔助宣告之人負擔。
    理  由
一、聲請意旨略以：應受輔助宣告之人開同萍（女，民國○○○
    年○○月○○○日生，身分證統一編號：Ｚ000000000，籍設
    宜蘭縣五結鄉○街路七一之九號，住新北市板橋區○○○路
    二七五號十四樓之三）因輕度智能不足，致為意思表示或受
    意思表示及辨識其意思表示效果之能力顯有不足，且其直系
    血親尊親屬皆已過世，目前基本生活事務均由主管機關即聲
    請人協助處理，是與應受輔助宣告之人溝通並得其同意後，
    依民法第十五條之一第一項聲請准予宣告開同萍為受輔助宣
    告之人，且為維護應受輔助宣告之人之各項權益，請併予選
    定聲請人宜蘭縣政府擔任應受輔助宣告之人開同萍之輔助人
    。並提出戶籍謄本、羅東聖母醫院診斷證明書及中華民國身
    心障礙手冊在卷為證。
二、按對於因精神障礙或其他心智缺陷，致為意思表示或受意思
    表示，或辨識其意思表示效果之能力，顯有不足者，法院得
    因本人、配偶、四親等內之親屬、最近一年有同居事實之其
    他親屬、檢察官、主管機關或社會福利機構之聲請，為輔助
    之宣告。民法第十五條之一第一項定有明文。
三、本院審驗應受輔助宣告之人開同萍之心神狀況，並採用財團
    法人天主教靈醫會羅東聖母醫院以民國一百年五月二十七日
    天羅聖民字第０三七九四號函覆，由該院精神科醫師郭約瑟
    製作之精神鑑定報告書所載：(一)應受輔助宣告之人開同萍曾
    於九十六年十月十一日至該院接受智力測驗，當時診斷為輕
    度智能不足，並領有殘障手冊。(二)應受輔助宣告之人於一百
    年五月二十日接受鑑定時意識清醒，外表無明顯畸型特徵，
    一般視力與聽力正常，四肢功能正常，可自由走動，協調性
    尚可，對感覺刺激反應均正常。注意力尚稱集中，態度合作
    ，表情自然有笑容，情緒平和，行為穩定，無異常狀態。語
    言理解與表達能力較弱，可理解簡單問題，對較長或複雜語
    句則理解力不佳，說話語句較短，且有輕微構音問題；(三)應
    受輔助宣告之人之一般是非判斷力尚可，具備一般金錢觀念
    ，但使用及管理金錢之觀念不佳，且有遭鄰居誘惑及被友人
    不當支配金錢之紀錄；(四)應受輔助宣告之人可進行簡單加減
    乘法，但不會除法及小數點之加減，可正確書寫自己姓名及
    學校名稱，但不認得較少使用之字，對人時地之定向感尚可
    ，否認妄想或幻覺症狀；(五)應受輔助宣告之人於一百年五月
    二十日腦波檢查結果正常，第二次心理測驗亦顯示其可獨自
    居住、搭乘交通工具及穩定就學，但綜合判斷應受輔助宣告
    之人之認知能力處於輕度智能不足範圍，人格測驗則顯示其
    個性依賴，害怕他人之拒絕與批評，面對陌生人拘謹而不安
    ，情緒不穩，有持久之空虛感，有時會做出衝動及不顧後果
    之行為；(六)應受輔助宣告之人之臨床診斷為輕度智能不足，
    致其認知功能、人際與交友之判斷力不佳，又其金錢管理與
    控制能力不足，認其為意思表示或受意思表示，及辨識其意
    思表示效果之能力，顯有不足等情，認應受輔助宣告之人開
    同萍現因輕度智能不足而為意思表示或受意思表示，及辨識
    其意思表示效果之能力，顯有不足，爰依首揭法條規定，及
    徵詢應受輔助宣告之人之意見，宣告開同萍為受輔助宣告之
    人。
四、按受輔助宣告之人，應置輔助人。輔助人及有關輔助之職務
    ，準用第一千一百十一條至第一千一百十一條之二之規定，
    民法第一千一百十三條之一定有明文。再按，法院為監護之
    宣告時，應依職權就配偶、四親等內之親屬、最近一年有同
    居事實之其他親屬、主管機關、社會福利機構或其他適當之
    人選定一人或數人為監護人。法院為前項選定及指定前，得
    命主管機關或社會福利機構進行訪視，提出調查報告及建議
    。監護之聲請人或利害關係人亦得提出相關資料或證據，供
    法院斟酌。法院選定監護人時，應依受監護宣告之人之最佳
    利益，優先考量受監護宣告之人之意見，審酌一切情狀，並
    注意下列事項：受監護宣告之人之身心狀態與生活及財產
    狀況；受監護宣告之人與其配偶、子女或其他共同生活之
    人間之情感狀況；監護人之職業、經歷、意見及其與受監
    護宣告之人之利害關係；法人為監護人時，其事業之種類
    與內容，法人及其代表人與受監護宣告之人之利害關係。民
    法第一千一百十一條、第一千一百十一條之一分別定有明文
    。查聲請人宜蘭縣政府為主管機關，由其擔任受輔助宣告之
    人之輔助人，自當合於受輔助宣告之人之最佳利益，復查亦
    無不宜由聲請人宜蘭縣政府輔助受輔助宣告之人之法定事由
    ，爰依法併予選定聲請人宜蘭縣政府擔任受輔助宣告之人開
    同萍之輔助人如主文。
五、依民事訴訟法第六百二十四條之一第三項、第六百零八條第
    一項，裁定如主文。
中    華    民    國   100    年    6     月    9     日
                  臺灣宜蘭地方法院家事法庭
                      法  官  陳嘉年
以上正本與原本無異。
如不服本裁定關於選定輔助人之部分，應於送達後10日內向本院
提出抗告狀，並繳納抗告費新臺幣壹仟元；其餘關於輔助宣告之
部分，不得抗告。
中    華    民    國   100    年    6     月    9     日
                      書記官  吳慧芳